臺灣臺中地方法院刑事判決　　　　　　　　　　　　九十一年度易字第一七七九號
　　公　訴　人　臺灣臺中地方法院檢察署檢察官
　　被　　　告　丁○○
　　　　　（冒名丙○○
右列被告因竊盜等案件，經檢察官提起公訴（九十一年度偵字第五一二四號），本院
判決如左：
    主  文
丁○○竊盜，累犯，處有期徒刑肆月，如易科罰金，以佰元折算壹日。
其餘被訴妨害公務罪部分，無罪。
    事  實
一、丁○○於民國八十六年間曾因竊盜案件，經本院判處有期徒刑四月，於同年十一
    月十四日確定，於八十七年三月二十一日執行完畢，仍不知悔改。其竟意圖為自
    己不法之所有，於九十一年二月二日下午四時許，在臺中市○○街三十七號前，
    見乙○○所有價值約新臺幣（下同）二萬元之車牌號碼ＺＴＦ─八一九號重型機
    車一部，機車鑰匙一把置放在車頭上未取下，乃以啟動電門之方式竊取之，得手
    後供己使用。嗣於同年三月十一日晚間八時三十分許，騎乘上開機車行經臺中市
    市○路六十二號前，為警員宋百宗以警用電腦查詢車號，發現為失竊贓車而查獲
    。後丁○○竟持其於八十八年十二月間某日，在臺中市西屯區市○○○路與惠來
    路口所拾獲之丙○○身分證應訊，致警方誤認其為丙○○而移送檢察官訊問。
二、案經臺中市警察局第一分局報請臺灣臺中地方法院檢察署檢察官偵查起訴。
    理  由
甲、有罪部分：
一、訊據被告丁○○對其於右揭時、地竊取被害人乙○○所有重型機車之犯行，業於
    警訊、偵查及本院審理時坦承不諱，核與被害人乙○○於警訊中指訴之情節相符
    ，此外復有贓物認領保管單、車籍作業系統─查詢認可資料、車輛竊盜、車牌失
    竊資料個別查詢報表─查詢車輛認可資料及機車照片一幀附卷可稽。事證明確，
    被告自白與事實相符，其右揭竊盜之犯行洵堪認定。
二、核被告所為，係犯刑法第三百二十條第一項之普通竊盜罪。被告曾於八十六年間
    曾因竊盜案件，經本院判處有期徒刑四月，於同年十一月十四日確定，於八十七
    年三月二十一日執行完畢之事實，有臺灣高等法院被告全國前案紀錄表、臺灣臺
    中地方法院檢察署刑案資料查註紀錄表各一份在卷可稽，其受有期徒刑之執行完
    畢後，五年以內再犯本件有期徒刑以上之罪，為累犯，應依刑法第四十七條規定
    加重其刑。爰審酌被告只顧一己之便利，竊取被害人機車，造成被害人財產損失
    ，惟念及被告犯後坦承犯行，尚有悔意，所竊得機車價值非鉅，竊後之使用時間
    非長等一切情狀，量處如主文所示之刑，並諭知如易科罰金之折算標準，以資懲
    儆。
三、本案雖因被告冒用丙○○身分證應訊，致公訴人誤認被告為丙○○，而以丙○○
    名義起訴，惟偵查卷宗內留有被告之照片，足見公訴人起訴之對象為被告，是本
    案僅須訂正為被告姓名即可（最高法院七十年度臺上字第一０一號判例參照）。
    又被告另於八十八年十一月上旬某日，基於為自己不法所有之意圖，在臺中市○○路竊取車牌號碼ＴＷＨ─七三八號機車一輛（見本院八十九年度易字第九一二
    號卷）；又被告於九十一年八月六日，基於為自己不法所有之意圖，在臺中市○○路竊取機車一輛（見臺灣臺中地方法院檢察署九十一年度偵字第一五四九八號
    卷），被告此二部分之行為均涉有刑法第三百二十條第一項竊盜罪。惟被告此二
    次竊盜行為之時間分別為八十八年十一月上旬某日、九十一年八月六日，與本案
    經判決有罪之竊盜時間九十一年二月二日，前後相距近一年三月或逾六月有餘，
    其犯罪時間已非密接，且被告於本院九十一年八月二十二日審理時供稱：該二件
    是因伊沒有交通工具，臨時起意竊取的等語，自難認有連續犯之裁判上一罪關係
    存在，依審判不可分原則，本院無從加以審理，併予敘明。
乙、無罪部分：
一、公訴意旨略以：被告於警員宋百宗表明警察身分上前逮捕時，竟以機車衝撞警員
    宋百宗，而對執行職務之警員當場施強暴行為，幸經警員宋百宗及時閃避，並將
    被告當場逮捕，因認被告涉犯刑法第一百三十五條第一項之妨害公務罪嫌云云。
二、按犯罪事實應依證據認定之，無證據不得推定其犯罪事實，刑事訴訟法第一百五
    十四條定有明文。次按所謂認定犯罪事實之證據，係指足以認定被告確有犯罪行
    為之積極證據而言，該項證據自須適合於被告犯罪事實之認定，始得採為斷罪之
    資料；又事實之認定，應憑證據，如未能發現相當確實證據，或證據不足以證明
    ，自不能以推測或擬制之方法，以為裁判之基礎，最高法院二十九年上字第三一
    ０五號、四十年臺上字第八六號判例著有明文。再按事實審法院對於證據之取捨
    ，依法雖有自由判斷之權，然積極證據不足證明犯罪事實時，被告之抗辯或反證
    縱屬虛偽，仍不能以此資為積極證據應予採信之理由，最高法院亦著有三十年上
    字第四八二號判例可資參照。又按認定犯罪事實所憑之證據，無論係直接證據或
    間接證據，其為訴訟上之證明，須於通常一般之人均不致有所懷疑，而得確信其
    為真實之程度者，始得據為有罪之認定，倘其證明尚未達到此一程度，而有合理
    之懷疑存在，復無其他調查途徑可尋，法院即應為無罪之判決，最高法院七十六
    年臺上字第四九八六號著有判例。
三、公訴人認被告涉有上開妨害公務罪嫌，係以警員宋百宗前往查緝被告時已先表明
    身分，被告始以機車衝撞甲○○○○之事實，有甲○○○○製作之職務報告一份
    附卷足稽，況被告原係將車停放於騎樓下，見警員上前查緝時始將車騎下騎樓，
    並有加速之舉動，有上開職務報告在卷足憑，參之被告與警員遭宋百宗拉下後卻
    因之而受傷，足認被告當時騎車確有相當之速度，是被告與警員間應有相當之距
    離始有遭警拉下時受傷之可能，果甲○○○○未先行表明身分，一般人豈有見穿
    便服之陌生人上前即加速逃跑之必要？是被告上開辯詞，顯與經驗法則相違，無
    足採信，為其主要依據。訊據被告堅決否認有上開公訴人所指之妨害公務行為，
    辯稱：伊於九十一年三月十一日晚間十時三十分許，騎乘上開機車行經臺中市市
    ○路六十二號前，有一位穿便衣的警員將伊攔下來，伊當時不知道他是警員，誤
    以為他要搶劫，所以要騎車加速離開，他就跑到伊前面將伊拉下來，當時伊之雙
    手尚未離開油門，跌下後車子就往旁邊衝，該名警員將伊拉下車後並未表明身分
    ，所以伊有跟他反抗，後來他拿出手銬才說他是警員，伊就沒有再反抗了，到警
    察局後伊有向該名警員道歉，伊沒有妨害公務的故意等語。
四、經查：
（一）證人甲○○○○於九十一年八月二十二日本院審理時具結證稱：「（請說明逮
      捕丁○○之過程？）當時我與同事二人穿著便服，在臺中市○○路執行肅竊勤
      務，我在中正路上已經看到被告騎乘一部機車，經我查電腦結果發現該部機車
      為贓車，我就以電話聯絡同事支援，我就騎機車跟蹤他，跟到市府路，被告將
      機車停在騎樓，我另外一位同事也剛好過來，我就上前跟被告說我是警察，我
      正要拿證件出來時，被告就騎機車從我的正前方衝過來，我就閃避並將被告拉
      下車，被告就要跑，我就抓住他的背包及安全帽，再將他押在地上，當時我的
      手銬已經掉落地面，剛好我同事過來，用他的手銬將被告銬上，當時被告有受
      傷，我們就將他送到澄清醫院去治療。」、「（是否有跟被告表明身分？）有
      ，我第一句話就大聲跟他說我是警察，音量足夠讓他聽到。」等語，惟經與被
      告對質詰問後，證人甲○○○○復又證稱：「以我當時喊的音量，被告即使戴
      安全帽他也聽得到，但被告有可能聽不清處，因我當時是用臺語講的，我的臺
      語不太流利，且講的速度蠻急促的，所以被告可能沒有聽清楚。」等語，本院
      勘酌被告當時頭載安全帽，而甲○○○○身著便服，在逮捕之倉促過程中，被
      告因而未明確聽清楚甲○○○○表明身分之言詞，即屬有可能而與經驗法則無
      違，本院認證人宋百宗之證詞為可採，足證被告並不知證人宋百宗為警察，是
      被告並無妨害公務之故意。
（二）公訴人雖以甲○○○○製作之職務報告一份作為起訴之依據，惟按刑事訴訟為
      發現實質之真實，採直接審理原則及言詞審理原則，證據資料必須能由法院以
      直接審理方式，證人必須到庭以言詞陳述，始得採為判斷之依據，司法警察（
      官）本於其職務作成之報告文書，縱係其親自耳聞目睹而作成，該警察人員係
      居於證人之地位，該職務報告係屬證人之書面陳述，其本身無從依直接審理方
      式加以調查，並無證據能力，惟有該警察人員以證人身分，到庭具結以言詞陳
      述，並經被告詰問後，即以直接審理方式加以調查者，始得作為論罪之依據（
      最高法院八十六年度臺上字第六二一０號刑事判決參照）。伸言之，依刑事訴
      訟法第一百五十五條第二項意旨，認定犯罪事實應經嚴格之證明，亦即證據資
      料應具備證證能力，經合法調查，且判斷其與事實相符之證據，始得作為判決
      之依據，故不能認為所有的證據書類只要能依刑事訴訟法第一百六十五條之規
      定，向被告宣讀或告以要旨，且賦予辯論之機會，即得作為論罪之基礎，無證
      據能力之證據書類並無法僅因符合法定之證據調查程序而取得證據能力。綜上
      ，上開職務報告係屬傳聞證據，無證據能力，公訴人以其作為起訴之依據，尚
      有誤會，且證人宋百宗於本院審理時到庭作證，亦無法證明被告有妨害公務之
      故意。
五、綜上所述，被告前揭辯詞，洵非虛詞。此外，本院復查無其他積極證據足資證明
    被告涉有妨害公務之犯行，被告之前揭行為雖與傷害罪之構成要件相當，惟證人
    宋百宗並未就傷害罪部分提出告訴，公訴人亦未就此提起公訴，傷害罪部分亦非
    屬本院之審理範圍，是故既不能證明被告犯罪，揆諸上揭刑事訴訟法之規定，依
    法應予諭知無罪。
丙、依職權告發移送部分：
    被告於本院審理時自承：伊於八十八年十二月間，在臺中市西屯區市○○○路與
    惠來路口所拾獲之證人丙○○身分證，並以其之身分證應訊共有三次等語，核與
    證人丙○○、宋百宗於本院九十一年七月三十日之陳述內容相符，復經本院將被
    告於警、偵訊時之指紋送請內政部警政署刑事警察局鑑驗結果，認與被告指紋卡
    左拇指指紋相符等情，有該局九十一年八月七日刑紋字第０九一０二０八一二０
    號鑑驗書一份附於本院卷可稽，是被告此部分涉有刑法第三百三十七條之侵占離
    本人所有之物罪、刑法第二百十六條、第二百十二條之行使變造身分證罪、刑法
    第二百十七條第一項之偽造署押罪，此部分應由檢察官另行偵查。
據上論斷，應依刑事訴訟法第二百九十九條第一項前段、第三百零一條第一項，刑法
第三百二十條第一項、第四十一條第一項前段、第四十七條，罰金罰鍰提高標準條例
第一條前段、第二項，判決如主文。
本案經檢察官陳忠榮到庭執行職務
中      華      民      國      九十一      年      九    月    十九    日
        臺灣臺中地方法院刑事第四庭
                                        法  官  楊  真  明
右正本證明與原本無異。
如不服本判決，應於送達後十日內向本院提出上訴狀（須附繕本），上訴於臺灣高等
法院臺中分院。
                                        書記官
中      華      民      國      九十一      年      九    月    十九    日
附錄本判決論罪科刑法條
中華民國刑法第三百二十條第一項：
  意圖為自己或第三人不法之所有，而竊取他人之動產者，為竊盜罪，處五年以下有
  期徒刑、拘役或五百元以下罰金。
